臺灣臺中地方法院民事判決　　　　　　 99年度簡上字第316號
上　訴　人　新光人壽保險股份有限公司
法定代理人　吳東進
訴訟代理人　王可文
被上訴人　　鄭惠茹（原名鄭字紘）
上當事人間請求清償債務事件，上訴人對於民國99年10月15日本
院臺中簡易庭99年度中簡字第983號第一審判決提起上訴，本院
合議庭於100年2月25日言詞辯論終結，判決如下：
    主  文
上訴駁回。
第二審訴訟費用由上訴人負擔。
    事實及理由
壹、上訴人（即原審原告）起訴主張：
一、兩造於民國（下同）86年7月5日簽訂「展業代表聘約書」（
    下稱代表聘約書）、「展業主任聘約書」（下稱主任聘約書
    ）、「新二階展業主任聘任合約書」（下稱新二階合約書，
    與代表聘約書、主任聘約書合稱系爭契約）共3份合約。代
    表聘約書係最基本之合約，凡上訴人之業務承攬人員，無論
    是否有主管職，均須簽訂；主任聘約書係經上訴人評定展業
    代表中具有主管資格者，始須另外簽訂此份聘約；至新二階
    合約書，則是被上訴人除身兼業務人員及業務主管外，另與
    上訴人簽訂之合約書。新二階合約書第2條約定聘僱期間自
    86年7月5日起至89年7月4日止，共計3年。被上訴人係擔任
    展業主任A之職務，其業績考核標準為每月新臺幣（下同）3
    萬元業績，達成後上訴人即會發放3萬元之保證報酬，故上
    訴人除依各項津貼標準發給被上訴人報酬外，並曾依新二階
    合約書第3條之約定給付保證報酬427,500元；另被上訴人亦
    有向上訴人借款週轉金29萬元。而依新二階合約書第1條約
    定：「……乙方（即被上訴人）應秉（上訴人）公司規定，
    執行並處理有關業務推展、管理及相關行政業務。」；第5
    條第1項但書約定：「乙方（即被上訴人）未依（上訴人）
    公司管理規章規範（含業績、組織等）……，則甲方（即上
    訴人）有權終止本約，並取消乙方一切業績及業績獎金。」
    ，次依主任聘約書第2條第1項約定：「展業主任（即被上訴
    人）應遵守附表參（按：應為「貳」）之管理規章之要求，
    並接受（上訴人）公司之考核。」，第4條第3項約定「展業
    主任（即被上訴人）不能符合本聘約書附表參（按：應為「
    貳」）之管理規章之要求時，（上訴人）公司得終止本聘約
    或改聘之。」，由此可知，展業主任之任用、考核、待遇及
    福利等，皆以其業績為準據，故被上訴人能否達到約定業績
    標準，為被上訴人於系爭契約中所負之最主要之給付義務。
    又依代表聘約書之業務人員管理規則第20條第3項約定：「
    倘發生下列情形之一時，本聘約書即行終止：倘業務代表連
    續90日內未能向公司提交可承保之新業績時。」可知，若被
    上訴人連續90日未能提交新業績時，上訴人有終止契約之權
    利。詎被上訴人於87年7月起至87年12月止，因連續6個月未
    能向上訴人提交可承保之新業績，應係可歸責於被上訴人本
    身之事由，故上訴人乃依新二階合約書第5條第1項但書、主
    任聘約書第4條第3項及代表聘約書之業務人員管理規定第20
    條第3項之約定，於87年12月26日終止系爭契約，而依新二
    階合約書第5條第3項約定，上訴人得向被上訴人請求以已領
    保證報酬總金額之50%為違約金，即213,750元（427,500×
    1/2 ＝213,750），並得依新二階合約書附件第3點第2項第4
    款，請求以週轉金金額除以聘任期間3年除以12個月，再乘
    上合約未到期月份數之金額做為賠償，即145,000元（
    290,000×18/36＝145,000）。後經扣除未給付薪資及合約
    補償金後，被上訴人仍應給付上訴人352,362元（358,750－
    6,388＝352,362），爰依系爭契約之約定提起本件訴訟，並
    聲明：
    被上訴人應給付上訴人352,362元，及自支付命令送達被上
    訴人之翌日起至清償日止，按年息5%計算之利息等語。
二、對被上訴人於原審抗辯所為之陳述略以：
(一)、被上訴人稱其離職為兩造之合意行為，並非屬實。被上訴人
    依系爭契約約定所應承保之業績為6個月須達180,000元，而
    被上訴人於87年7月至12月6個月間並未達到約定考核標準，
    自有新二階合約書第5條第1項但書之適用；且即使被上訴人
    在連續6個月內未達業績標準，上訴人亦僅是將其從展業主
    任降為展業代表，而非立即終止契約，惟被上訴人於降為展
    業代表後，於88年2月至88年4月依舊連續90日未提報新業績
    ，是上訴人基於新二階合約書第5條可歸責被上訴人之事由
    而終止契約，洵屬合理，況新二階合約書訂立之目的，係以
    高額報酬為對價，吸引被上訴人與上訴人締約，並明文約定
    以達成一定業績為給付高額報酬及繼續系爭契約之條件，且
    為確保締約者一旦領完高額保障報酬不再領取後，不會隨即
    放任業績不管、或跳槽他處、帶走保戶資源，新二階合約書
    乃特別設計需服務滿3年作為領取高額保障報酬之對價與條
    件，由此顯見被上訴人未服務滿3年即因業績未達標準而離
    職，違反當初締約之精神，確係可歸責被上訴人之事由，故
    被上訴人抗辯離職非因可歸責於己之事由，顯無理由。又被
    上訴人主張離職前之年度業績數據為243,303元，與本案完
    全無關，且被上訴人業績未達之月份計算時點乃從87年7月
    起至87年12月止，並未包括87年6月之業績。另被上訴人降
    為展業代表，依主任聘約書附表貳第1點之規定，上訴人公
    司無須另行發函通知被上訴人；退一步言，即使上訴人公司
    須發函通知被上訴人，上訴人終止主管聘約之意思表示暨終
    止展業代表聘約之意思表示，也已合法送達於被上訴人之營
    業所，發生效力。復主任聘約書第4條第5款係指公司與展業
    主任任何一方如欲終止本聘約時，「得」於15日前以書面通
    知對方終止之，並非強制任一方須於15日前以書面通知之，
    被上訴人顯有誤解。
(二)、次該契約乃基於契約自由原則所訂定，被上訴人簽約時應已
    盱衡自己履約之意願、經濟能力、對方違約時自己所受損害
    之程度等主客觀因素，而本於自由意識及平等地位為自主之
    決定，且上訴人給付被上訴人保證報酬，無非冀以被上訴人
    於合約期間內，能為上訴人取得較一般業務人員更多之業績
    ，例如被上訴人於87年7、8月無業績，但9月份有達成3個月
    總和之業績，上訴人即發放3個月之保證報酬給被上訴人。
    故倘合約期間未滿，被上訴人即提前或因可歸責於被上訴人
    之事由而終止本約時，上訴人原先欲簽訂新二階合約書之目
    的即難認達成，就此所發放之保證報酬自應係蒙受之損失，
    況被上訴人之薪資除有基本薪資外尚包括保證報酬，而該違
    約金僅以其中保證報酬之50%為計算標準，非針對全部薪資
    ，也未約定全額求償或加重求償，是該違約金之約定係屬合
    理，且亦未違反公序良俗及強制禁止規定，故被上訴人所言
    顯不可採。
(三)、再被上訴人主張週轉金之性質乃簽約金而非借款，惟此並非
    本案重點，被上訴人確實有違約情事，基於當事人契約自由
    、私法自治原則，被上訴人自應尊重雙方所簽立之契約而賠
    償上訴人。又本件雙方所簽立之契約非僱傭契約而係承攬契
    約，蓋被上訴人所領取之報酬，係視其經手或招攬之保險契
    約是否成立，及要保人是否繳交保險費而定，乃屬工作成果
    之對價，顯與僱傭契約之性質不符，故本無勞動基準法之適
    用，上訴人公司將被上訴人退保後，與被上訴人之承攬關係
    仍存在，被上訴人不可因退保而否認與上訴人間之承攬契約
    等語。
貳、被上訴人（即原審被告）則以：
一、被上訴人係於87年11月26日與上訴人合意終止契約，其離職
    絕非因工作考核不佳而遭上訴人終止僱傭契約，此從上訴人
    已辦理完被上訴人之勞健保退保申請即可得悉；雙方當時亦
    均不要求補償及賠償。如被上訴人離職非為雙方合意行為，
    為何上訴人當時只終止契約且未採取任何法律行為請求賠償
    ，而於距被上訴人87年11月26日之離職日期已有11年3個月
    後方提起本訴？其次，依主任聘約書第4條第5項之約定：「
    公司與展業主任任何一方如欲終止本聘約時，均得於15天前
    以書面通知對方終止之。」，惟被上訴人迄今均未收到上訴
    人所主張因可歸責被上訴人之事由而終止契約之通知書，且
    依上訴人提出之終止主管聘約通知書，發文日期為88年2月2
    日，惟上訴人主張之終止主管聘約生效日為87年12月26日，
    此與系爭契約之終止程序亦不符合，又該份通知書沒有任何
    發文者簽署或用印，與一般公文書發送成立要件不符；終止
    展業代表聘約通知書亦同此情，從而上訴人主張顯有矛盾。
    再者，上訴人每個月及每半年均會計算業績，每個月業績計
    算，主要係用於下個月領取薪資之用，至於每半年及全年度
    業績部分，則是涉及每月30,000元保證報酬之領取有無違約
    。而依主任聘約書附件貳之「展業主任管理規章」，展業主
    任A之考核期為6個月，考核結果業績FYC未達90,000元者自
    動改聘為展業代表，未達180,000元者自動調整為次一級主
    管（展業主任B），其所享待遇及福利亦隨之變更，依此管
    理規章被上訴人並不符合須立即終止契約並賠償之要件。另
    上訴人所舉證之業績及領薪情況為上訴人自行製作之統計表
    ，其真實性及正確性均存疑，況且被上訴人既已於87年11月
    26日與上訴人公司雙方合意終止契約並辦理離職，如果引用
    該統計表所示離職前6個月之業績為考核標準，該數據為
    147,728（0＋221＋37254＋8971＋468＋10081 4＝144,728
    ），只符合調整職務為次一級主管，且依該管理規章之規定
    3個月後業績提昇時可再回復原職，相當符合保險業務人員
    之常態；又被上訴人離職後，自無任何義務為上訴人舉報任
    何業績。復被上訴人自87年11月26日離職後，就未曾接觸過
    其服務處所，該服務處所事後亦遭裁撤，且系爭契約相關資
    料均存放於上訴人之管轄範圍內，上訴人僅選擇性提供部分
    予鈞院，蓋上訴人每月會代扣繳在職員工勞、健保費用並有
    繳至相關單位之紀錄，此等紀錄亦未顯示於補充資料上。
二、被上訴人與上訴人所簽訂之契約為一典型之僱傭關係契約，
    非一般性商業契約或私人契約，簽約之地位有其天生不平等
    性，且被上訴人向上訴人到職報到之時已辭去前一份工作，
    如不簽署該文件將立即失業，實屬簽約地位之不平等。其次
    ，保險業務人員所領取之任何報酬（基本薪、津貼、獎金等
    ）皆來自業務人員所招攬之客戶保費收入，業績不好之發生
    原因主要在於客戶尚未簽約購買之時間差，並不全然為個人
    工作努力不夠，此乃保險業務之特殊生態，上訴人主張如被
    上訴人業績因短期無法達到要求標準，公司就要遭受相當損
    失，故須立即終止契約並要求賠償之說詞，與一般業界及社
    會認知有相當之差異。又違約金為終止契約前被上訴人所領
    全部酬勞（工資）之50%，為相當不合理之約定，且違反法
    律平等公平原則。
三、另週轉金部分，實係依保險業務人員轉職之市場慣例而約定
    之簽約獎勵金，屬被上訴人個人勞務所得，並非上訴人所主
    張之合約借款，被上訴人領取後並已依法辦理年度所得稅扣
    繳，而本票則是雙方簽約當時，上訴人告知此為公司定型化
    合約並請求被上訴人簽署與簽約獎勵金相當金額之本票供上
    訴人辦理內部程序使用，簽發目的則是於被上訴人有應賠償
    事由時，利於上訴人處理賠償事項，並非被上訴人向上訴人
    借款之保證票據，被上訴人亦是於法律知識薄弱及無奈之情
    況下接受該程序。倘被上訴人之離職係遭上訴人因可歸責被
    上訴人之事由而終止契約，上訴人不可能不立刻採取任何法
    律行動要求被上訴人賠償。
四、依雙方簽立之代表聘約書、主任聘約書、新二階合約書之內
    容，及上訴人公司在代表聘約書附件之業務人員管理規定中
    不僅鉅細靡遺的規定從業人員之工作流程、監督管理程序、
    考核獎懲準則，並且在第6條更嚴格規定了員工競業條款等
    情以觀，可認兩造之契約關係並非承攬契約。退步言之，縱
    認兩造之法律關係為承攬契約，上訴人主張因契約而生之損
    害賠償請求權依上述終止合約通知書所載發文日期至今早已
    超過1年，已罹於時效，被上訴人自得拒絕給付等語，資為
    抗辯。
參、本件原審對於上訴人之請求，判決上訴人全部敗訴。上訴人
    全部聲明不服，提起上訴，求為判決：(一)原判決廢棄。(二)被
    上訴人應給付上訴人352,362 元，及自支付命令送達被上訴
    人之翌日起至清償日止按年息百分之5 計算之利息。被上訴
    人則求為判決：駁回上訴。
肆、上訴人於本院審理時補稱：
一、原審以終止主管聘通知書之發文日期（88年2月2日），與終
    止主管聘約生效日期（87年12月26日）不符合，且該份通知
    書形式上無內部具人事決定權限之主管所為之簽名或用印為
    由，認難發生終止之效力云云。惟上訴人依契約約定對於被
    上訴人於87年12月26日終止契約之意思表示本無須發函通知
    被上訴人，惟上訴人公司基於證據之保全，仍於其後88年2
    月2日發函為終止之意思表示，該次發函僅是以保全證據為
    目的，此乃生效日與發函日不同之原因所在。
二、上訴人於87年12月26日終止主管聘約之通知書，乃非對話而
    為意思表示，其意思表示以通知達到相對人時，發生效力，
    所謂達到，係指意思表示達到相對人之支配範圍，置於相對
    人隨時可了解其內容之客觀之狀態而言，被上訴人當時雖被
    降為展業代表，但仍於文欣通訊處服務，該2份通知書均寄
    送於文欣通訊處，被上訴人當可隨時了解其內容之客觀之狀
    態，故當然發生終止主管聘約之效力。
三、被上訴人主張離職乃雙方合意行為，顯與事實不符，被上訴
    人如欲主張其非因業績未達之可歸責事由而終止契約，被上
    訴人即應就其主張事項即業績確實均達到標準及合意之情事
    負舉證責任。
四、本件雙方所簽立之契約非僱傭契約而係承攬契約，本無勞動
    基準法之適用，上訴人將被上訴人退保後，與被上訴人之承
    攬關係仍存在，被上訴人不可因退保而否認與上訴人間之承
    攬契約存在。
五、本件被上訴人之業績狀況於87年7月至87年12月連續6個月之
    業績FYC僅達到46,914元（0＋0＋221＋37254＋8971＋468）
    ，並未達到90,000元之業績標準，依展業主任聘約書附表貳
    「展業主任管理規章」第1點規定，被上訴人應自動改聘為
    展業代表。而被上訴人業績未達之月份乃從87年7月至87 年
    12月，並未包括87年6月之業績，原審誤多算入1個月業績，
    以連續7個月之業績FYC為147,728元（0＋0＋221＋37254＋
    8971＋468＋100814）作為考核認定，認為業績超過90,000
    元時，依展業主任聘約書附表貳「展業主任管理規章」第1
    點規定，僅須調降為展業主任B，尚不構成終止主管聘約之
    事由云云，恐有誤解。
伍、被上訴人於本院審理時補稱：
一、被上訴人離職乃雙方合意行為，並非上訴人所主張因工作考
    核不佳而遭上訴人終止合約。又上訴人於原審所提出證明被
    上訴人工作考核不佳之業績、領薪情況表及實際薪資明細表
    只是單方面、片面之數字，上訴人空言此資料經公司內部嚴
    謹程序製作其真實性與正確性無誤，被上訴人無法同意，上
    訴人應舉證以實其說。退萬步言，假設上訴人目前所提之考
    核數據正確無誤，依此份數據及上訴人所主張終止主管聘約
    之日期為87年12月26日，則被上訴人之業績考核期應自87年
    12月之前1月起往前推算6個月，亦即以87年6月至87年11月
    間之業績總和為違約與否之標準，方符合系爭契約之意旨。
    而依前開統計表所載之業績數額，被上訴人於此考核期間之
    業績為147,728元（0＋221＋37254＋8971＋468＋100814＝
    147,728），依約僅需調降為展業主任B職務，尚不構成終止
    主管聘約甚或系爭契約之事由。
二、被上訴人否認有收到上訴人於原審時所提任何書面或通知書
    ，被上訴人直到鈞院審理本案時始知悉此終止合約通知書（
    即88年新壽外人字第332號及88年新壽外人字第2276號）。
    上訴人空言泛稱上通知書已送達於被上訴人之營業處所，已
    生終止契約之效力云云，惟就該等通知書之真正既未能舉證
    證明，復未舉其他證據證明其已以其他方式對被上訴人為終
    止系爭契約之意思表示，其主張自非可採。
三、再退萬步言，既然上訴人於上訴書狀主張本件雙方所簽立之
    契約非僱傭契約而係承攬契約，且參照上訴人所提出之終止
    合約通知書，是上訴人就系爭合約之損害賠償請求權已逾民
    法第514條之規定而消滅，又倘被上訴人真有因工作考核不
    佳而遭上訴人終止合約須賠償一事，依民法144條第1項之規
    定，被上訴人亦可拒絕給付等語。
陸、本件經本院整理並簡化兩造不爭執事項及爭執事項如下（兩
    造不爭執事項，本院採為判決之基礎）：
一、兩造不爭執事項：
(一)、兩造於86年7月5日簽立代表聘約書、主任聘約書及新二階合
    約書，聘僱日期自86年7月5日起至89年7月4日止，共計3年
    ，上訴人亦曾依新二階合約書之約定給付被告保證報酬427,
    500元及週轉金290,000元，嗣被上訴人於系爭契約期滿前即
    離職。
(二)、如上訴人之主張有理由，被上訴人應給付上訴人352,362元
    。
(三)、兩造所提證物均為真正。
二、兩造爭執重點：
(一)、上訴人是否已合法終止系爭契約？
(二)、上訴人請求被上訴人賠償違約金及合約未到期月份數之週轉
    金合計352,362元，有無理由？
柒、得心證之理由
一、上訴人並未因被上訴人違約而合法終止系爭契約：
(一)、按當事人主張有利於己之事實者，就其事實有舉證之責任。
    民事訴訟法第277 條前段定有明文。次民事訴訟如係由原告
    主張權利者，應先由原告負舉證之責，若原告先不能舉證，
    以證實自己主張之事實為真實，則被告就其抗辯事實即令不
    能舉證，或其所舉證據尚有疵累，亦應駁回原告之請求，最
    高法院著有17年上字第917 號判例可循。查，兩造於86 年7
    月5 日簽訂代表聘約書、主任聘約書、新二階合約書共3 份
    合約，業據上訴人提出該三件內容不同之聘任合約書影本在
    卷可稽，被上訴人亦不否認該三件合約書之真正，自堪信屬
    實。本院觀之該三份合約，除新二階合約書之聘期及保證報
    酬發放期間係個別議定外，其餘均係依照上訴人一方預定用
    於同類契約之條款而訂定，顯係定型化聘約（契約），則契
    約內容既係上訴人所預先擬定，如有疑義，自應為有利於被
    上訴人之解釋。本件上訴人雖主張被上訴人於87年7月起至
    87年12月止，因連續6個月未能向上訴人提交可承保之新業
    績，應係可歸責於被上訴人本身之事由，故上訴人得依新二
    階合約書第5條第1項但書、主任聘約書第4條第3項及代表聘
    約書之業務人員管理規定第20條第3項之約定，於87年12 月
    26日終止系爭契約，並依新二階合約書第5條第3項約定，及
    新二階合約書附件第3點第2項第4款約定，請求被上訴人給
    付違約金及週轉金云云。然上開兩造同時簽訂三份聘約書中
    之「展業主任聘約書」第七條「附則」明載「除公司與展業
    主任間所簽之展業代表聘約為繼續有效至其終期外，其他聘
    約均自本聘約簽訂日起廢止不再有效」（見原審卷第34頁）
    ，本件上訴人亦不能證明上開約定非屬契約內容更新的約定
    ，則因新二階合約書被廢止之不利益，自應由上訴人自行負
    擔。故而，上訴人能否依據該新二階合約書請求被上訴人賠
    償違約金及週轉金，已非無疑。
(二)、上訴人又主張依兩造主任聘約書附表貳「展業主任管理規章
    」第1點規定，被上訴人未達考核標準者，自動改聘為展業
    代表，公司不另發函通知，可知當被上訴人發生可歸責事由
    時，上訴人依契約約定對於被上訴人於87年12月26日終止契
    約之意思表示本無須發函通知被上訴人，上訴人於其後88
    年2月2日發函為終止之意思表示，僅是以保全證據為目的，
    不得因該通知書未以一定之方式為之或形式上有無用印，而
    否定其效力云云。惟按契約之終止，乃指繼續性契約當事人
    之一方，因他方契約不履行而行使終止權，使繼續之契約關
    係向將來消滅之謂。契約終止權為形成權，而形成權之行使
    原則上不得附條件或期限；又民法第263條規定「第258條及
    第260條之規定，於當事人依法律之規定終止契約者準用之
    」，民法第258條亦規定「解除權之行使，應向他方當事人
    以意思表示為之」，足見終止權之行使，必須以意思表示為
    之，此亦有最高法院49年台上字第307號判例意旨可資參照
    。再揆諸前述，兩造間之主任聘約書乃係上訴人一方預定用
    於同類契約之條款而訂定之定型化聘約（契約），則上訴人
    主張依契約約定其對於被上訴人於87年12月26日終止契約之
    意思表示無須發函通知被上訴人即生終止之效力云云，對於
    被上訴人顯非公平，當亦無適用之餘地，故上訴人上開主張
    自無可採。
(三)、次按非對話而為意思表示者，其意思表示，以通知達到相對
    人時，發生效力，民法第95條第1項前段定有明文。查上訴
    人主張其已對被上訴人為終止契約之意思表示並已送達被告
    之營業所云云，固據其提出新光人壽保險股份有限公司88年
    2月2日88新壽外人字第33 2號通知書（原審卷第70頁）、88
    年6月7日88新壽外人字第2276號通知書（原審卷第97頁）為
    證，惟被上訴人已否認收受上開通知，則上訴人主張已對被
    上訴人為終止兩造契約之意思表示，且該意思表示已到達被
    上訴人而發生終止之法律效果等有利於己之事實，自應負舉
    證之責。本院稽以上訴人起訴時原主張其於87年12月26日終
    止系爭契約，於原審訴訟程序進行中改稱87年12月26日係先
    終止主管聘約，嗣於88年4月27日方終止展業代表聘約，前
    後所述不一，已難遽信為真。再參以上開通知書之發文日期
    分別為88年2月2日及88年6月7日，均與上訴人主張主管聘約
    係於87年12月26日、展業代表聘約係於88年4月27日終止等
    語不符，益徵該等通知書實難作為上訴人已為終止契約意思
    表示之憑據。從而，上訴人空言泛稱上揭通知書已送達於被
    告之營業處所，已生終止契約之效力云云，復未舉證證明其
    已對被上訴人為終止系爭契約之意思表示，其上開主張，亦
    非可採。
(四)、再依兩造主任聘約書附表貳「展業主任管理規章」第1點所
    載：「展業主任A之考核期為6個月，經考核結果未達成A級
    條件（即直轄單位FYC180,000元）者，自動調整為次一級主
    管，其所享有之待遇與福利亦隨之變動至相等之級數，考核
    結果直轄單位FYC未達90,000元者，自動改聘為展業代表，
    公司不另發函通知。」，對照該管理規章前言載明：「為使
    對展業主任之任用與考核相一致；並能更明確的瞭解聘約之
    相關規定，展業主任區分為A、B二級」，及第二點載明：「
    展業主管B之考核期為三個月，經考核結果直轄單位FYC達
    90, 000元者，得晉陞為展業主任A，未通過B級考核條件者
    ，自得動改聘為展業代表，公司不另發函通知。」，可知展
    業主任區分為A、B二級，且隨業績考核結果調整或晉陞，並
    非固定不變；又依該管理規章第一點，可知展業主任A經考
    核結果未達成A級條件（即直轄單位FYC180,000元）者，僅
    自動調整為次一級主管即展業主任B，並非當即喪失展業主
    任之資格，而自動改聘為展業代表。查，上訴人雖提出被上
    訴人之職務、業績、領薪情況統計表（原審卷第52頁，下稱
    統計表）及87年7月至88年5月人事基本項目表（原審卷第86
    至96頁），主張本件被上訴人之業績狀況於87年7月至87年
    12月，該連續6個月之業績FYC僅達到46,914元（0＋0＋221
    ＋37254＋8971＋468），並未達到90,000元之業績標準，依
    「展業主任管理規章」第1點規定，被上訴人應自動改聘為
    展業代表云云。惟上訴人既稱終止主管聘約之日期為87年12
    月26日，則以被上訴人之業績考核期自87年12月26日之前1
    月起往前推算6個月，亦即應以87年6月至87年11月間之業績
    總和為違約與否之標準，方符合系爭契約之意旨。而依前開
    人事基本項目表所載（按統計表上8709業績年月所載業績37
    254，應為35742之誤，見原審卷第88頁，以下茲以人事基本
    項目表所載為準），被上訴人於此考核期間之業績為146,21
    6元（0＋221＋35742【統計表誤載為37254】＋8971＋468＋
    100 814＝146,216），則依上訴人訴訟上主張之計算方式（
    統計連續6個月之業績），及人事基本項目表上被上訴人87
    年10、11、12月之職務仍記載為「展主A」，可知被上訴人
    實僅需調降為展業主任B，尚不構成終止主管聘約之事由，
    上訴人主張被上訴人業績未達標準，應自動改聘為展業代表
    云云，實屬無據。
(五)、再依兩造新二階合約書中，個別議定之保證報酬發放標準第
    三條約定：「乙方（即上訴人）於民國八十七年十一月二十
    六日前，若達成保證報酬發放標準（如附件）者，每月報酬
    新臺幣參萬元整」。此條約定與該合約附件表一中展業主任
    B 之保證報酬僅為22,500元不符，若依第三條約定，被上訴
    人於87年11月26日前，若達成保證報酬發放標準，上訴人均
    應給付被上訴人每月報酬30,000元。然依上訴人所提之人事
    基本項目表所載，上訴人於87年11月26日前並非均給付被上
    訴人30,000元之保證報酬，明顯與上開第三條約定不符。依
    此推論，被上訴人抗辯其於上開保證報酬期限屆至後，即與
    上訴人合意終止兩造間之聘約，雙方約定不為補償或賠償，
    實非無稽，此從本件上訴人於被上訴人離職後十餘年，始提
    起本件訴訟，亦足以佐證。再參以，上訴人乃於88年1月26
    日為被上訴人辦理勞工保險之退保手續，此有被上訴人提出
    勞工保險被保險人投保資料表附卷可稽（見原審卷第79頁）
    ，亦明顯與上訴人主張其遲至88年4月27日始終止兩造間之
    展業代表聘約不同，堪信應以被上訴人辯稱其已於87年11月
    26日與上訴人合意終止系爭契約等語，較堪信為真實。準此
    ，被上訴人既已於87年11月26日離職，自無可能再提交何等
    業績予上訴人，故其於上訴人提出之人事基本項目表上，自
    87年12月起至88年5月止之業績紀錄均為0，亦符常情。是上
    訴人主張被上訴人於87年7月起至87年12月止，因連續6個月
    未能向上訴人提交可承保之新業績，上訴人乃依約終止主管
    聘約，並因被上訴人於88年2月至4月間連續90日未提交新業
    績，其乃於88年4月27日終止展業代表聘約云云，與事證不
    符，亦非可採。
(六)、基上，本件應以被上訴人辯稱兩造間之系爭契約係於87年1
    1月26日經兩造合意終止，雙方約定不另為補償或賠償，並
    非因工作考核不佳而遭被上訴人終止契約，較可採信為真實
    。上訴人主張因被上訴人未能依約達成業績，其已於87 年
    12月26日依約合法終止兩造間主管聘約云云，即不可採。
二、承上說明，本件上訴人既亦未因被上訴人違約而合法終止兩
    造系爭契約，則上訴人依據兩造間新二階合約書之約定請求
    被上訴人賠償違約金及合約未到期月份數之週轉金合計352,
    362元，自無理由。
三、綜上所述，本件應以被上訴人辯稱兩造間之聘約係於87年1
    1月26日經兩造合意終止，雙方約定不另為補償或賠償，其
    並非因工作考核不佳而遭被上訴人終止契約，較可採信為真
    實。而上訴人主張因被上訴人未能依約達成業績，其已於87
    年12月26日依約終止兩造間主管聘約，故被上訴人應依新二
    階合約書之約定，給付上訴人已領保證薪資50%之違約金，
    並賠償合約未到期月份數之週轉金云云，均屬無據。從而，
    上訴人依據兩造間新二階合約書第5條第3項約定，及依新二
    階合約書附件第3點第2項第4款約定，據以請求被上訴人給
    付上訴人違約金及週轉金計352,362元，及自支付命令送達
    翌日起，按年息5%計算之利息，為無理由，應予駁回。原審
    判決上訴人敗訴，理由雖有不同，惟結論並無二致，自應予
    以維持，上訴意旨指摘原判決不當，求予廢棄改判，為無理
    由，應予駁回其上訴。
捌、本件事證已臻明確，兩造其餘攻擊防禦方法及舉證，經審酌
    後核與判決之結果無影響，爰不一一論述，附此敘明。
玖、據上論結，本件上訴為無理由，依民事訴訟法第436條之1第
    3 項、第449條第1項、第78條，判決如主文。
中    華    民    國   100    年    3     月    18    日
                       民事第一庭審判長法  官 李悌愷
                                       法  官 周玉蘭
                                       法  官 洪堯讚
上正本證明與原本無異。
本件不得上訴。
中    華    民    國   100    年    3     月    18    日
                                       書記官